【裁判字號】    97,交聲,577
【裁判日期】    971027
【裁判案由】    違反道路交通管理處罰條例聲明異議
【裁判全文】
臺灣士林地方法院刑事裁定             97年度交聲字第577號
原處分機關  臺北市交通事件裁決所
異  議  人
即受處分人  甲○○
上列異議人即受處分人因違反道路交通管理處罰條例案件，對於
臺北市交通事件裁決所97年5 月12日所為之處分（原處分案號：
北市裁二字第裁22-RB0000000號），聲明異議，本院裁定如下：
    主  文
異議駁回。
    理  由
一、按道路交通標誌、標線、號誌設置規則第206 條第5 款第1
    目規定：車輛面對圓形紅燈之行車管制號誌，表示禁止通行
    ，不得超越停止線或進入路口。復按汽車駕駛人，行經有燈
    光號誌管制之交岔路口闖紅燈者，處新臺幣（下同）1,800
    元以上5,400 元以下罰鍰；汽車駕駛人，違反前開規定者，
    除依原條款處罰鍰外，並記違規點數3 點，道路交通管理處
    罰條例第53條第1 項、第63條第1 項第3 款定有明文。
二、原處分意旨略以：異議人即受處分人（下稱異議人）於民國
    97年2 月23日12時32分許，駕駛羅思芸所有之車牌號碼T9-8
    483 號自用一般小客車，在北二高5B匝道左轉基金一路闖紅
    燈，經警當場拍照採證並製單舉發「闖紅燈（紅燈已亮仍強
    行通過）」之違規，因羅思芸依法陳明異議人為實際駕駛人
    ，爰依道路交通管理處罰條例第53條第1 項之規定，裁處異
    議人罰鍰2,700 元，並依同條例第63條第1 項第3 款規定，
    記違規點數3 點。
三、聲明異議意旨略以：本件舉發機關所提供之採證照片6 幀僅
    能證明伊於紅燈當時正駕駛車輛行至違規路口中央，無法證
    明伊係於紅燈時駕車通過停止線，且員警於舉發當時既然人
    在現場，其不採當場攔停舉發之方式，有失公正云云。
四、本院查：
(一)、異議人甲○○於97年2 月23日12時32分許，駕駛羅思芸所有
    之車牌號碼T9-8483 號自用小客車，行經設有燈光號誌管制
    之北二高5B匝道左轉基金一路之路口，經警以其闖紅燈而拍
    照採證後，逕行製單舉發「闖紅燈（紅燈已亮仍強行通過）
    」之事實，為異議人於聲明異議狀中所未否認，並經其到院
    陳述無訛，並有卷附車輛所有人羅思芸陳明異議人為實際駕
    駛人之申請書影本1 紙、基隆市警察局舉發違反道路交通管
    理事件通知單影本1 紙及彩色採證照片6 幀在卷可稽，應甚
    明確，堪予認定。
(二)、異議人雖以前開情詞置辯，惟查：
  1.證人即舉發本件違規之員警林正洋到院具結證稱：伊於舉發
    違規當日係於北二高基金交流道下平面道路之路段執行舉發
    違規勤務，特別是取締闖紅燈，當時伊站在路口停止線旁，
    面朝異議人要前行之方向，於看到下交流道車輛之路口燈號
    轉為紅燈（即平面道路為綠燈）時，先看到2 台車進入路口
    ，當時伊沒有看到該2 車通過停止線之情形，故未舉發，但
    因平面道路之燈號已為綠燈，且平面車道上之車輛也已經要
    啟動出發，伊聽到後方交流道上有車輛快速衝下來之聲音，
    研判該車（即異議人駕駛之車輛）係闖紅燈，遂拿起相機從
    該車後方連續拍照採證該違規行為等語明確在卷（參見本院
    卷第27頁至第28頁），經核證人林正洋係就案發當時親見之
    異議人違規事實作證，其證詞內容明確，並無明顯瑕疵，參
    以證人與異議人素不相識，彼此間並無仇恨怨隙，衡情證人
    當無甘冒偽證重罪而設詞誣陷異議人之必要；且查證人固未
    親眼目擊異議人於紅燈時駕車通過停止線之畫面，然依其所
    證情節觀之，證人當時既站在停止線旁，雖面朝異議人要前
    行之方向，然於該行向之路口燈號轉變為紅燈後，即先見到
    2 部車進入路口，於該燈號轉為紅燈後一段時間，始因聽見
    後方交流道上仍有車輛快速衝下之聲音，遂認定該車闖紅燈
    ，進而對該車拍照採證，而異議人亦證實照片上之車輛確係
    伊所駕駛之車輛無訛，復參以證人進一步證稱當時異議人所
    駕駛車輛之車窗係開啟的，異議人駕車駛過其前方時還回頭
    看其一眼，故對該車印象深刻等語明確在卷，足認證人確係
    持續掌握異議人所駕駛車輛之動態，堪認證人應無因異議人
    車輛係於燈號變換之際通過路口，進而誤認異議人違規，或
    將其他違規車輛誤為異議人所駕駛車輛之可能。從而，證人
    前揭證詞，應屬可信。
  2.而按闖紅燈定義，應參酌道路交通標誌標線號誌設置規則第
    206 條所定：行車管制號誌顯示為圓形紅燈者，其意義為車
    輛禁止通行，不得超越停止線或進入路口之規定，以於行車
    號誌顯示為圓形紅燈時，猶仍超越停止線進入路口者，始足
    當之，本件舉發機關提出之彩色採證照片雖未顯示違規路口
    之停止線，然此業經證人庭呈該路口劃設有停止線之照片1
    幀，並經本院核閱無訛（參見本院卷第32頁），異議人對此
    亦未表示爭執，而異議人係於紅燈時強行通過停止線進入路
    口，亦據證人證述明確，則異議人確有闖紅燈之違規行為，
    應甚明確，異議人徒以採證照片未攝得其於紅燈時通過停止
    線之畫面為由，否認違規，所辯並不足採。
  3.至異議人雖指摘原處分機關未當場攔停舉發違規，然按駕駛
    人闖紅燈，當場不能或不宜攔截製單舉發者，得逕行舉發，
    道路交通管理處罰條例第7 條第1 項第2 款定有明文，是以
    交通主管機關之交通員警對於闖紅燈之交通違規行為，依違
    規時、地交通情況，本得按其裁量決定是否攔停舉發違規，
    或以逕行舉發方式代之，若非顯然有濫用裁量、怠於裁量或
    踰越裁量範圍之違法情事，即無從由司法介入審查，本件異
    議人所為係於路口闖紅燈，該等於車輛行進中之違規行為，
    復發生在車輛往來之路口，衡情原無可期待員警冒生命危險
    貿然上前攔停，證人林正洋亦證述因當時平面車道車輛已開
    始通行，採取攔停舉發之方式將造成危險，故無法當場攔停
    等語明確在卷（參見本院卷第29頁），是本件員警以逕行舉
    發之方式取締本件違規，自難認有何不法可言，異議人執詞
    指摘員警執法有失公正云云，無足採憑。
五、綜上，本件異議人確有於原處分所載時、地，駕駛車輛闖越
    交岔路口紅燈而行駛之違規事實，應甚明確，堪予認定，異
    議人所辯，均不足採。原處分機關以本案違規事實明確，援
    引首揭規定，裁處異議人罰鍰2,700 元，並記違規點數3 點
    ，認事用法均無違誤，異議人猶執前詞不服處分，其異議為
    無理由，應予駁回。
據上論斷，應依道路交通案件處理辦法第19條，裁定如主文。
中    華    民    國    97    年    10    月    27    日
                    交通法庭法  官  吳祚丞
以上正本證明與原本無異。
如不服本裁定應於送達後5 日內，向本院提出抗告狀。
                            書記官  方蘭芬
中    華    民    國    97    年    10    月    27    日


司法院資訊處製作；財團法人民間司法改革基金會備份。
